【裁判字號】    92,訴,557
【裁判日期】    921120
【裁判案由】    偽造文書等
【裁判全文】
臺灣屏東地方法院刑事判決                          九十二年度訴字第五五七號
    公  訴  人  臺灣屏東地方法院檢察署檢察官
    被      告  丙○○
    被      告  甲○○
右列被告因偽造文書等案件，經檢察官聲請簡易判決處刑（九十二年度偵字第二七六
五號），本院屏東簡易庭認不宜以簡易判決處刑，移由本院改依通常程序審理，茲判
決如左：
    主  文
丙○○共同違反不得使大陸地區人民非法進入臺灣地區之規定，處有期徒刑伍月，如
易科罰金，以參佰元折算壹日。屏東縣警察局屏東分局長治分駐所民國九十一年十二
月二十六日核發之乙○○流動人口登記聯單丁聯壹紙沒收。
甲○○共同違反不得使大陸地區人民非法進入臺灣地區之規定，處有期徒刑肆月，如
易科罰金，以參佰元折算壹日。屏東縣警察局屏東分局長治分駐所民國九十一年十二
月二十六日核發之乙○○流動人口登記聯單丁聯壹紙沒收。
    事  實
一、丙○○為使大陸地區人民乙○○（通緝中，俟到案後另行審結）能進入台灣地區
    工作，乃徵得甲○○之同意，二人共同基於使乙○○假結婚後再以探親名義非法
    入境臺灣之犯意聯絡，由丙○○提供機票、負擔結婚費用及事成之後給甲○○新
    台幣（下同）三萬元之代價，而於民國九十一年八月二十九日，一同搭機至大陸
    地區，甲○○並於同年十月十一日，在大陸地區福建省福州市公證處與乙○○辦
    理假結婚之公證結婚程序。丙○○、甲○○、乙○○三人明知上述婚姻因欠缺結
    婚真意，為無效之婚姻，復基於行使使公務員登載不實文書之概括犯意聯絡，推
    由丙○○、甲○○於返台後至各有關機關辦理登記。丙○○乃於同年十一月二十
    一日，偕甲○○持該結婚公證書向財團法人海峽交流基金會（下稱海基會）申請
    認證函，並於同年十一月二十五日，持上述福州市公證處所核發之結婚公證書及
    海基會認證函，至屏東市戶政事務所填具「結婚登記申請書」、「換領國民身分
    證登記申請書」，申請辦理結婚戶籍登記及甲○○身分證配偶欄之變更登記，使
    不知情之該管公務員將「甲○○與乙○○結婚、配偶乙○○」等不實事項登載於
    其職務上所掌之戶籍謄本及甲○○身分證等公文書上，足以生損害於戶政機關對
    結婚登記管理之正確性。丙○○、甲○○又於同日在甲○○住處，由丙○○填具
    內容不實之「大陸地區人民進入台灣地區保證書」，連同結婚公證書、認證書、
    甲○○身分證、戶籍謄本等文書，持以向屏東縣警察局屏東分局長治分駐所該管
    警員申報，而行使上開不實之身分證、戶籍謄本，致不知情之該管警員將「甲○○與乙○○係夫妻關係」之不實事項登載於上開保證書簽註意見欄之公文書上，
    足以生損害於警政機關對轄區居民管理之正確性。丙○○、甲○○並於同年十一
    月二十六日，共同至內政部警政署入出境管理局高雄服務處（下稱入出境管理局
    ），由丙○○填具內容不實之「大陸地區人民進入台灣地區旅行證申請書」，檢
    同上開結婚公證書、認證書、甲○○身分證、戶籍謄本、保證書等資料，以配偶
    來台探親為由，向入出境管理局申請乙○○之入境，而行使該不實之身分證、戶
    籍謄本、保證書等公文書，致不知情之入出境管理局承辦公務員將「民國九十一
    年十月十一日結婚」之不實事項登載於職務上所掌前開旅行證申請書核發欄之公
    文書上，並記載同意核發大陸來台旅行證，足以生損害於入出境管理局關於入境
    台灣地區大陸人士管理之正確性。乙○○於九十一年十二月二十四日以形式上合
    法之探親方式非法入境台灣地區後，於同月二十六日由甲○○攜往長治分駐所，
    行使前述不實之甲○○身分證、戶籍謄本、保證書、旅行證核發書等資料申請辦
    理流動人口登記，致不知情之該管警員，將「甲○○與乙○○係夫妻關係，暫住
    事由為探親」等不實事項登載於流動人口登記聯單之公文書上（計有四聯，其中
    丁聯交由當事人持有，以供查驗），足以生損害於警政機關對轄區居民管理之正
    確性。警方並將上述流動人口登記聯單丁聯交予乙○○，待其等辦妥該項登記後
    ，乙○○隨即搭乘計程車不知去向，嗣因轄區員警發覺有異始循線查知上情。
二、案經屏東縣警察局屏東分局報請台灣屏東地方法院檢察署檢察官偵查起訴。
    理  由
一、訊據被告丙○○、甲○○矢口否認上述事實，被告丙○○辯稱：「我去大陸做生
    意認識一個朋友叫陳國，他說他有一位表妹要嫁到台灣，所以我才介紹甲○○去
    大陸與她結婚，他們是真的結婚，不是假結婚」等語；被告甲○○則辯稱：「我
    與乙○○不是假結婚，在警局是因為乙○○跑掉我心情不好才亂說與乙○○假結
    婚」等語。經查：
（一）被告丙○○如何與被告甲○○謀議，由丙○○給付代價三萬元予甲○○，甲○○充為人頭，前往大陸地區與同案被告乙○○辦理假結婚非法申請來台，並向
      戶政、警政、入出境管理局等機關以不實資料辦理申請各項登記之事實，已據
      被告甲○○於第一次警訊時坦承不諱（警卷第十六、十七頁）。且被告甲○○
      對同案被告乙○○之年籍、何人接機、朋友姓名等資料一概不知，顯與常情有
      違，再者，其第一次警訊為九十一年十二月三十一日，距同案被告乙○○離家
      已有五日，二人若為真結婚，被告甲○○何以未請求警方協尋乙○○，而放任
      乙○○滯外未歸？益徵被告甲○○係為使同案被告乙○○來台工作而與之假結
      婚，否則豈有對自己妻子如此漠不關心之理？被告甲○○雖另稱：因乙○○跑
      走心情不佳才亂說的云云。然查，單純之心情不好，當不致於供稱係與他人假
      結婚，因為此種作法根本不能宣洩情緒，何況其所供之內容，情節至為詳細，
      顯非在心情不佳情形下任意憑空捏造之事實，益見其第一次警訊所供堪信為真
      實。
（二）被告甲○○、丙○○在偵訊中就借款金額經隔離訊問後，被告甲○○供稱：「
      我跟丙○○借三萬元去大陸結婚，沒借其他的錢」等語（偵卷第十二頁），被
      告丙○○則稱：「我借一萬元人民幣相當於新台幣四萬多元給甲○○結婚，另
      外還有一萬五千元的飛機票錢」等語（偵卷第十一頁）；然二人卻於本院就相
      同問題以隔離訊問方式審理時，被告甲○○改稱：「我先跟丙○○拿五萬五千
      元，這是飛機票及伙食費，到大陸後不夠又陸續跟他借錢，總共約十多萬元」
      等語（本院卷第八六至八八頁），被告丙○○則供稱：「我共借他五萬五千元
      ，是在台灣交給他的，只借這一次」等語（本院卷第八九頁），足見被告二人
      所述借款金額不一，非無疑義，倘二人間借貸關係存在，就此重要之債權債務
      關係，豈有互相矛盾之理？又被告丙○○於第一次警訊時否認與被告甲○○同
      至大陸，待查明其入出境及搭機紀錄後，始承認與被告甲○○同志大陸，故其
      所述前後反覆，若僅單純幫人介紹結婚，何須掩飾實情，足見其等乃從事不法
      行為，始需掩人耳目。
（三）此外，復有福建省福州市公證處出具之結婚公證書、海基會驗證證明書、被告
      甲○○所填具之結婚登記申請書、換領國民身分證申請書、大陸地區人民進入
      台灣地區保證書、大陸地區人民進入台灣地區旅行證申請書、流動人口登記聯
      單、入出境查詢結果等文件影本各一份附卷可稽，綜上，被告二人所辯，均屬
      卸責之詞，尚難採信。本件事證明確，被告二人犯行應可認定。
二、按臺灣地區與大陸地區人民關係條例第十五條第一款不得使大陸地區人民非法進
    入臺灣地區之規定，其「非法」之種類並無限制，應包括以辦理假結婚之方法，
    再由該大陸地區人民以探親名義為掩飾進入臺灣地區之情形，有最高法院八十九
    年度台上字第七一八九號、九十年度台上字第七八五四號判決可資參照。被告丙○○、甲○○以辦理假結婚之方式使乙○○來台之行為，係違反臺灣地區與大陸
    地區人民關係條例第十五條第一款之規定，應依同條例第七十九條第一項論罪科
    刑。其等向戶政、警政、入出境管理局等機關申辦各項登記之所為，係犯刑法第
    二百十六條、第二百十四條之行使使公務員登載不實之文書罪。被告丙○○、甲○○二人明知為不實之事項，使公務員登載於其職務上之公文書後，復持以行使
    ，其使登載不實之低度行為，為行使之高度行為所吸收，應僅論以行使罪。被告
    丙○○、甲○○二人就使大陸地區人民非法進入台灣地區之犯行，有犯意聯絡及
    行為分擔，皆為共同正犯。又保證書與旅行證申請書雖僅由被告丙○○、甲○○
    二人申辦；流動人口登記聯單雖僅由被告甲○○與同案被告乙○○二人申辦，然
    查，被告二人與同案被告乙○○上開所為，目的在使乙○○以形式上合法之探親
    方式非法來台，其三人自有先為謀議，再分工行事，故就行使使公務員登載不實
    之文書罪部分，有犯意聯絡及行為分擔，亦均為共同正犯。被告二人先後三次（
    申辦保證書、旅行證申請書、流動人口登記聯單）行使使公務員登載不實文書之
    犯行，時間緊接，方法相同，觸犯構成要件相同之罪名，顯均係基於概括犯意為
    之，為連續犯，均應依刑法第五十六條之規定，以一罪論，並均加重其刑。被告
    二人行使上開不實之文書，目的在使同案被告乙○○非法入境，所犯二罪間，有
    方法結果之牽連關係，應依牽連犯規定，從一重之違反使大陸地區人民非法進入
    臺灣地區罪處斷。原承辦檢察官雖未就行使不實身分證、戶籍謄本以申辦保證書
    部分，及行使不實身分證、戶籍謄本、保證書、申請書以辦理流動人口登記部分
    之二次行使使公務員登載不實文書罪予以起訴，然辦理保證書部分與上述申辦旅
    行證申請書之行使使公務員登載不實文書罪有連續犯之裁判上一罪關係；辦理流
    動人口部分已據公訴檢察官於本院審理時追加起訴，本院均應予以審理，附此敘
    明。爰審酌被告二人之素行（見前科表），犯罪之分工由被告丙○○基於主導地
    位，二人均係貪圖小利，而使大陸地區人民非法入境，造成相關政府機關對入境
    之大陸人民無法有效管理，進而威脅國家安全，犯後猶飾詞狡辯，態度不佳等一
    切情況，分別量處如主文所示之刑，並諭知易科罰金之折算標準。又流動人口登
    記聯單丁聯一紙，係為警察機關給付予同案被告乙○○所有，有本院公務電話紀
    錄單一紙可按，其雖未扣案，然無證據證明其已滅失，且為被告丙○○、甲○○
    、同案被告乙○○三人共同犯罪所得之物，應依刑法第三十八條第一項第三款之
    規定宣告沒收。
三、至被告二人行為後，臺灣地區與大陸地區人民關係條例雖於九十二年十月二十九
    日修正公布，但依該條例第九十六條之規定，施行日期由行政院另定之，因行政
    院尚未訂定施行日期，故本件尚無比較新舊法之問題，併此說明。
據上論斷，應依刑事訴訟法第四百五十二條、第二百九十九條第一項前段，臺灣地區
與大陸地區人民關係條例第七十九條第一項，刑法第十一條前段、第二十八條、第五
十六條、第二百十六條、第二百十四條、第五十五條、第四十一條第一項前段、第三
十八條第一項第三款，罰金罰鍰提高標準條例第一條前段、第二條，判決如主文。
本案經檢察官黃莉琄到庭執行職務。
中      華      民      國      九十二      年    十一    月    二十    日
                                      臺灣屏東地方法院刑事第二庭
                                          審判長法  官  黃國永
                                                法  官  林昌義
                                                法  官  翁世容
右正本證明與原本無異。
如不服本判決應於收受本判決送達後十日內向本院提出上訴書狀，其未敘述上訴理由
者，並得於提起上訴後十日內向本院補提理由書狀（均須按他造當事人之人數附繕本
 ）「切勿逕送上級法院」
                                               書記官   王秋淑
中      華      民      國      九十二      年    十一    月    二十一  日
附錄：
臺灣地區與大陸地區人民關係條例第十五條
左列行為不得為之：
一 使大陸地區人民非法進入臺灣地區。
二  招攬臺灣地區人民未經許可使之進入大陸地區。
三  使大陸地區人民在臺灣地區從事未經許可或與許可目的不符之活動。
四  僱用或留用大陸地區人民在臺灣地區從事未經許可或與許可範圍不符之工作。
五  居間介紹他人為前款之行為。
臺灣地區與大陸地區人民關係條例第七十九條第一項
違反第十五條第一款規定者，處五年以下有期徒刑、拘役或科或併科新台幣五十萬元
以下罰金。
刑法第二百十四條
明知為不實之事項，而使公務員登載於職務上所掌之公文書，足以生損害於公眾或他
人者，處三年以下有期徒刑、拘役或五百元以下罰金。
刑法第二百十六條
行使第二百十條至第二百十五條之文書者，依偽造、變造文書或登載不實事項或使登
載不實事項之規定處斷。


司法院資訊處製作；財團法人民間司法改革基金會備份。
